臺灣屏東地方法院刑事判決
110年度侵訴字第35號
公  訴  人  臺灣屏東地方檢察署檢察官
被      告  潘建忠


選任辯護人  孫嘉男律師(法扶律師)    
上列被告因妨害性自主罪案件，經檢察官提起公訴（110年度偵
字第6559號），嗣因被告就被訴事實為有罪之陳述，本院告知被
告簡式審判程序之旨，並聽取當事人之意見後，裁定改由受命法
官獨任依簡式審判程序進行，判決如下：
    主  文
乙○○犯強制猥褻罪，處有期徒刑陸月，如易科罰金，以新臺幣壹
仟元折算壹日。
    事  實
一、乙○○因罹患已知生理狀況引起的其他特定精神疾病、非特定
    的衝動障礙症，致辨識行為違法或依其辨識而行為之能力顯
    著減低。其於民國110年6月9日8時45分許前某時，騎乘電動
    自行車至屏東縣屏東市廣興公園某處停放後，於同日8時45
    分許，在該公園位於屏東縣屏東市廣興5之2號斜對面停車格
    處（起訴書誤載為屏東縣屏東市廣興之2號廣興公園旁），
    見代號BQ000-A110126號成年女子（73年9月生，姓名年籍均
    詳卷，下稱甲 ；起訴書誤載為乙○○與甲 為舊識）準備騎乘
    機車離開公園之際，竟基於強制猥褻之犯意，自甲 背後強
    行環抱住甲 ，且無視甲 之掙扎，在違反甲 意願之情況下
    ，以手抓揉甲 胸部，而以此強暴方式接續對甲 為猥褻行為
    得逞，後因甲 奮力掙脫，乙○○旋即逃離現場，並至其停放
    前開電動自行車處騎車逃逸。嗣甲 報警處理，經警調閱現
    場監視錄影畫面後，始循線查獲上情。
二、案經甲 訴由屏東縣政府警察局屏東分局報告臺灣屏東地方
    檢察署檢察官偵查起訴。
    理  由
一、本件被告乙○○所犯係死刑、無期徒刑、最輕本刑為3年以上
    有期徒刑以外之罪，其於準備程序中就被訴事實為有罪之陳
    述，經本院告知簡式審判程序之旨，並聽取公訴人及被告意
    見後，合議庭裁定由受命法官獨任進行簡式審判程序，合先
    敘明。
二、認定犯罪事實部分：㈠
　㈠上開犯罪事實，業據被告於偵查及本院審理時均坦承不諱（
    見偵卷第22頁、本院卷第44、116、126、132頁），核與證
    人即告訴人甲 於警詢及偵查中之證述大致相符（見警卷第5
    至7頁、偵卷第35至36頁），且有屏東縣政府警察局屏東分
    局偵查隊陳報單、受理各類案件紀錄表、受(處)理案件證明
    單、Google map擷取照片、蒐證照片、監視器錄影畫面翻拍
    照片、性侵害案件代號與真實姓名對照表、性侵害犯罪事件
    通報表等件在卷可稽（見警卷第3、9、11、25、27至40頁、
    本院不公開卷第7、9至13頁）。
　㈡綜上所述，足徵確有上開犯罪事實，被告任意性之自白核與
    事實相符，自堪採信。是以本件事證已臻明確，被告犯行應
    堪認定。
三、論罪科刑部分：㈠
　㈠按刑法所處罰之強制猥褻罪，係指性交以外，基於滿足性慾
    之主觀犯意，以違反被害人意願之方法所為，揆其外觀，依
    一般社會通念，咸認足以誘起、滿足、發洩人之性慾，而使
    被害人感到嫌惡或恐懼之一切行為而言（最高法院107年度
    台上字第1075號判決意旨參照）。查被告強行環抱住甲 ，
    並以手抓揉甲 胸部，依客觀情狀並斟酌我國社會民情一般
    經驗判斷，顯係足以誘起、滿足或發洩性慾之色情行為，並
    使甲 感到嫌惡，核屬刑法上所稱之猥褻行為甚明。是核被
    告所為，係犯刑法第224條之強制猥褻罪。
　㈡被告係基於單一犯意，於密接時間及同一地點，實施上開強
    行環抱住甲 、以手抓揉甲 胸部等之強制猥褻行為，且侵害
    同一告訴人即甲 之性自主法益，各行為之獨立性極為薄弱
    ，依一般社會健全觀念，難以強行分開，在刑法評價上，以
    視為數個舉動之接續施行，合為包括之一行為予以評價，較
    為合理，故應論以接續犯之一罪。
　㈢查被告罹患已知生理狀況引起的其他特定精神疾病、非特定
    的衝動障礙症，此有屏安醫療社團法人屏安醫院110年7月20
    日診斷證明書在卷足憑（見偵卷第25頁）。復經本院囑託前
    開醫院鑑定被告行為時之精神狀態，鑑定結果略認：個案（
    即被告）於100年的車禍腦傷後開始出現混亂行為、破壞行
    為以及工作能力損傷情形（包括難以維持工作，缺乏耐性等
    ），且在其知覺部分有明顯聽幻覺症狀；而個案自述其性慾
    強度跟頻率相當高，且容易被異性的身體部位激發性衝動，
    一旦被誘發性慾，常自覺難以控制，個案之性衝動控制能力
    差，而個案對於酒或其他事項也跟性刺激有相同的反應模式
    ，無法控制其行為，個案知道此行為不對，但是卻無法有效
    控制。前述狀況從個案的心理衡鑑測驗結果亦反應了相同認
    知功能下降與衝動控制損傷之情形，個案較以自我為中心且
    行事缺乏組織和計晝。從以上鑑定結果推斷個案應符合「已
    知生理狀況引起的其他特定精神疾病」（ICD-10F06.8)與「
    非特定的衝動障礙症」（ICD-10F63.9)的診斷；個案坦承此
    次和過去的犯案行為，其描述過程與其在法院卷宗裡被記載
    的回答内容並無出入，且從個案在此次鑑定當中的認知、思
    考與行為反應表現來看，個案於犯案當時案發時並未受到幻
    聽指使或控制，無視幻覺或其他幻覺，也無妄想狀態呈現，
    根據個案陳述服藥與喝酒狀況，推測個案於案發當天並無額
    外服用藥物與飲酒情形而導致意識清醒度下降或判斷力受損
    的情形，因此可排除身體狀況、酒精、毒品與藥物作用影響
    當時精神狀態而犯案。而個案對於辨別自己的行為是否違法
    實際上並無困難，在會談當中，他表示知道這樣的犯行這是
    不對的，或是如果知道會被拍到，警察在旁邊等狀況，他就
    不會犯下這案件。因此這並非個案不具備道德判斷的能力，
    而是其衝動控制的問題，個案主要的問題是在於難以延遲需
    求被滿足的衝動控制不良問題。個案表示犯案後逃回家中躲
    藏起來且還換掉犯案的衣服，是因恐懼而未主動投案，並且
    擔心犯案後的法律責任。所以，個案犯案動機並非受到精神
    症狀的干擾，合理的推論可能是出自於衝動控制不良的影響
    。另外，個案為腦傷引致器質性精神病患者，此類患者常有
    注意力、執行功能、判斷力、記憶力以及衝動控制能力等數
    個面向的認知功能缺損包，由個案目前呈現的功能缺損情形
    以及客觀的心理衡鑑結果，可佐證個案確有部分認知功能缺
    損情形，而個案之疾病為長期慢性之精神疾病，案發當時其
    精神疾病應當也持續存在，因此於案發時，可以推估個案之
    辨識能力以及依此辨識而行為的能力已經受損，但是尚未達
    到完全不能辨識或完全不能依此辨識而行為之程度。綜上所
    述，個案犯行當時之精神狀態尚未達到符合中華民國刑法第
    19條第2項(應是第1項)所稱「行為時因精神障礙或其他心智
    缺陷，致不能辨識其行為違法或欠缺依其辨識而行為之能力
    」，但已達符合「致其辨識行為違法或依其辨識而行為之能
    力，顯著減低之情形」，此有該醫院111年1月21日屏安管理
    字第1110000188號函所附之精神鑑定報告書在卷足憑（見本
    院卷第75至89頁）。本院審酌上開精神鑑定報告書係由具精
    神醫學專業之鑑定機關依精神鑑定之流程，藉由與被告及被
    告母親會談之內容、被告偵訊筆錄之內容、身體檢查與神經
    系統檢查、心理衡鑑等，本於專業知識與臨床經驗所為之判
    斷，並詳載鑑定之方法、經過及結果。故就鑑定機關之資格
    、過程、方法、理論基礎以觀，上開鑑定報告於形式及實質
    面均難謂有何瑕疵，應值參考。準此，本院參酌前揭鑑定結
    論及本案相關事證，認被告於本案行為時，確有因已知生理
    狀況引起的其他特定精神疾病、非特定的衝動障礙症，致其
    辨識行為違法及依其辨識而行為之能力顯著減低之情形。爰
    依刑法第19條第2項規定，減輕其刑。
　㈣本院以行為人之責任為基礎，審酌被告為滿足一己之性慾，
　　認有機可趁，即強制對甲○ 猥褻，除缺乏對他人性自主權之
    尊重，亦對甲○ 身心造成創傷，其所為實有不該，惟考量被
    告於犯後尚能坦承犯行，足見其非無悔意，而其罹患已知生
    理狀況引起的其他特定精神疾病、非特定的衝動障礙症，辨
    識能力及控制能力均有顯著降低之情況下，始一時失慮而為
    本案犯行，兼衡其犯罪之動機、目的、手段、素行、自陳高
    職畢業之智識程度、未婚、無子女、目前在家幫忙照顧檳榔
    攤生意及務農、1個月約有新臺幣3千元花用之家庭、生活及
    經濟狀況等一切情狀（見本院卷第140頁），量處如主文所
    示之刑，並諭知易科罰金之折算標準。
據上論斷，應依刑事訴訟法第273條之1第1項、第299條第1項前
段，刑法第224條、第19條第2項、第41條第1項前段，判決如主
文。
本案經檢察官黃彥凱提起公訴，由檢察官潘國威到庭執行職務。
中    華    民    國   111    年    3     月    31    日
                      刑事第一庭    法  官  楊宗翰
以上正本證明與原本無異。　　　　　　　　　　
如不服本判決應於收受判決後20日內向本院提出上訴書狀，並應
敘述具體理由；其未敘述上訴理由者，應於上訴期間屆滿後20日
內向本院補提理由書（均須按他造當事人之人數附繕本）「切勿
逕送上級法院」。
中    華    民    國   111    年     3    月    31    日
                                    書記官  李家維
附錄本案論罪科刑法條：
中華民國刑法第224條
對於男女以強暴、脅迫、恐嚇、催眠術或其他違反其意願之方法
，而為猥褻之行為者，處6月以上5年以下有期徒刑。